【裁判字號】    97,訴,716
【裁判日期】    970403
【裁判案由】    違反毒品危害防制條例
【裁判全文】
臺灣彰化地方法院刑事判決               97年度訴字第716號
公  訴  人  臺灣彰化地方法院檢察署檢察官
被      告  甲○○
上列被告因違反毒品危害防制條例案件，經檢察官提起公訴（97
年度毒偵字第735 、738 號），於本院準備程序中，被告就被訴
事實為有罪之陳述，經裁定改行簡式審判程序，本院判決如下：
    主  文
甲○○施用第一級毒品，累犯，處有期徒刑玖月。又施用第一級
毒品，累犯，處有期徒刑玖月。應執行有期徒刑壹年參月。
    犯罪事實
一、甲○○前於民國90年間，因施用毒品案件，經本院裁定送勒
    戒處所施以觀察、勒戒後，認有繼續施用毒品之傾向，由本
    院裁定令入戒治處所施以強制戒治，嗣經本院裁定停止戒治
    ，所餘戒治期間付保護管束，惟其因違反保護管束應遵守事
    項情節重大，復經本院裁定撤銷停止戒治，續令入戒治處所
    施以強制戒治，業於91年10月11日執行完畢釋放。且曾因施
    用第一、二級毒品案件，經本院以90年度訴字第904 號判決
    分別判處有期徒刑8 月、4 月，應執行有期徒刑11月確定；
    又因施用第一級毒品案件，經本院以91年度訴字第635 號判
    決判處有期徒刑1 年確定，上開案件經接續執行，於92年12
    月9 日縮短刑期假釋付保護管束（第1 案）。惟其於假釋期
    間，再因施用第一級毒品案件，經本院以93年度訴字第1540
    號判決判處有期徒刑9 月確定；復因施用第二級毒品案件，
    經本院以94年度易字第120 號判決判處有期徒刑4 月確定；
    又因竊盜案件，經本院以94年度易字第188 號判決判處有期
    徒刑5 月確定，上開3 罪經定應執行刑為有期徒刑1 年5 月
    （第2 案）。其第1 案之假釋因而遭撤銷，入監執行殘刑8
    月16日，並與第2 案所處罪刑接續執行，於95年8 月17日縮
    短刑期假釋付保護管束，迄於95年10月28日因假釋期滿未經
    撤銷，視為執行完畢。詎仍未戒除毒癮，復基於施用第一級
    毒品海洛因之犯意，分別於97年1 月11日上午8 時30分許及
    97年1 月15日上午7 時許，在其位於彰化縣員林鎮○○里○
    ○路71之6 號住處，以將海洛因置入針筒內摻水稀釋後注射
    血管之方式，各施用第一級毒品海洛因1 次。嗣先於97年1
    月11日上午11時許，在彰化縣員林鎮○○里○○○路口，遭
    警盤查，因其係毒品列管人口，經其同意至彰化縣警察局員
    林分局接受採集尿液送驗，結果呈嗎啡陽性反應；且於97年
    1 月16日下午5 時30分許，因另案通緝中，為警在彰化縣員
    林鎮○○街富安旅社307 號房查獲，並經警採集其尿液送驗
    ，結果呈嗎啡陽性反應，而查悉上情。
二、案經彰化縣警察局員林分局報請臺灣彰化地方法院檢察署檢
    察官偵查起訴。
    理  由
一、按除被告所犯為死刑、無期徒刑、最輕本刑為3 年以上有期
    徒刑之罪或高等法院管轄第1 審案件者外，於前條第1 項程
    序進行中，被告先就被訴事實為有罪之陳述時，審判長得告
    知被告簡式審判程序之旨，並聽取當事人、代理人、辯護人
    及輔佐人之意見後，裁定進行簡式審判程序；除簡式審判程
    序及簡易程序案件外，第1 審應行合議審判，刑事訴訟法第
    273 條之1 第1 項、第284 條之1 分別定有明文。本件被告
    甲○○所涉係死刑、無期徒刑、最輕本刑為3 年以上有期徒
    刑之罪或高等法院管轄第1 審案件以外之罪，並於本院行準
    備程序時就被訴事實為有罪之陳述，本院合議庭依前揭規定
    ，經評議結果，裁定改由受命法官獨任行簡式審判程序。
二、上開犯罪事實，業據被告甲○○於本院審理時坦承不諱，又
    被告為警採集其尿液送驗結果，確均呈嗎啡陽性反應，此有
    彰化縣警察局員林分局委託檢驗尿液代號與真實姓名對照認
    證單2 紙及詮昕科技股份有限公司濫用藥物尿液檢驗報告2
    紙附卷可稽，足徵被告之自白確與事實相符，堪以採信。本
    件事證明確，被告上開犯行洵堪認定，應依法論科。
三、按修正毒品危害防制條例就施用毒品者，僅於「初犯」及「
    5 年後再犯」二種情形，有其追訴條件之限制，即須於初犯
    經觀察、勒戒或強制戒治釋放後，5 年內均無施用毒品之行
    為，始能認其前所實施之觀察、勒戒或強制戒治已足遮斷毒
    癮，而得於5 年後再犯時，再予適用初犯之規定，重行觀察
    、勒戒等程序；倘5 年內已經再犯，被依法追訴處罰，縱其
    第3次（或第3次以上）施用毒品之時間在初犯釋放5 年以後
    ，即與「5年後再犯」之情形有別，且因已於「5年內再犯」
    ，顯見其再犯率甚高，原實施觀察、勒戒或強制戒治，已無
    法收其實效，而無5 年戒斷期之存在，自無再經觀察、勒戒
    及強制戒治之必要，應由檢察官逕行起訴，此有最高法院95
    年度臺非字第59、65號判決及同年度第7 次刑事庭會議決定
    足供參照。本件被告於90年間，因施用毒品案件，經本院裁
    定送勒戒處所施以觀察、勒戒後，認有繼續施用毒品之傾向
    ，由本院裁定令入戒治處所施以強制戒治，嗣經本院裁定停
    止戒治，所餘戒治期間付保護管束，惟其因違反保護管束應
    遵守事項情節重大，復經本院裁定撤銷停止戒治，續令入戒
    治處所施以強制戒治，業於91年10月11日執行完畢釋放。而
    其於前揭強制戒治執行完畢釋放後5 年內，又再犯施用第一
    級毒品案件，經本院以93年度訴字第1540號判決判處有期徒
    刑9 月確定；及因施用第二級毒品案件，經本院以94年度易
    字第120 號判決判處有期徒刑4 月確定等情，有臺灣彰化地
    方法院檢察署刑案資料查註紀錄表及臺灣高等法院被告前案
    紀錄表各1 份在卷可考，則其再犯本件施用第一級毒品犯行
    ，按諸前揭說明，即與5 年後再犯之情形有別，自應逕行追
    訴。
四、核被告甲○○所為，係犯毒品危害防制條例第10條第1 項之
    施用第一級毒品罪。被告持有第一級毒品進而施用，其持有
    第一級毒品之低度行為，應各為其施用第一級毒品之高度行
    為吸收，不另論罪。被告所犯前述2 次施用第一級毒品海洛
    因之犯行，犯意各別，應予分論併罰。又被告曾因施用第一
    、二級毒品案件，經本院以90年度訴字第904 號判決分別判
    處有期徒刑8 月、4 月，應執行有期徒刑11月確定；又因施
    用第一級毒品案件，經本院以91年度訴字第635 號判決判處
    有期徒刑1 年確定，上開案件經接續執行，於92年12月9 日
    縮短刑期假釋付保護管束（第1 案）。惟其於假釋期間，再
    因施用第一級毒品案件，經本院以93年度訴字第1540號判決
    判處有期徒刑9 月確定；復因施用第二級毒品案件，經本院
    以94年度易字第120 號判決判處有期徒刑4 月確定；又因竊
    盜案件，經本院以94年度易字第188 號判決判處有期徒刑5
    月確定，上開3 罪經定應執行刑為有期徒刑1 年5 月（第2
    案）。其第1 案之假釋因而遭撤銷，入監執行殘刑8 月16日
    ，並與第2 案所處罪刑接續執行，於95年8 月17日縮短刑期
    假釋付保護管束，迄於95年10月28日因假釋期滿未經撤銷，
    視為執行完畢等情，有臺灣高等法院被告前案紀錄表、臺灣
    彰化地方法院檢察署刑案資料查註紀錄表各1 份在卷可憑，
    其於有期徒刑執行完畢後，5 年內故意再犯本件有期徒刑以
    上之罪，均為累犯，應分別依刑法第47條第1 項之規定加重
    其刑。爰審酌被告有多次施用毒品之前科，及其施用毒品之
    動機、目的、方法、不知珍惜身體、施用毒品所生危害，暨
    犯後坦承犯行之態度等一切情狀，分別量處如主文所示之刑
    ，並定其應執行刑，以示懲儆。
據上論斷，應依刑事訴訟法第273 條之1 第1 項、第299 條第1
項前段，毒品危害防制條例第10條第1 項，刑法第11條前段、第
47條第1 項、第51條第5 款，判決如主文。
本案經檢察官黃淑媛到庭執行職務。
中    華    民    國    97    年    4    月     3     日
                  刑事第一庭         法  官   郭麗萍
以上正本證明與原本無異。
如不服本判決，應於判決送達後10日內，向本院提出上訴書狀，
上訴書狀應「敘述具體上訴理由」，並按他造當事人之人數附繕
本。「切勿逕送上級法院」。
中    華    民    國    97    年    4    月     7     日
                                     書記官   張子涵
附錄本案論罪科刑法條全文：
毒品危害防制條例第10條
施用第一級毒品者，處 6 月以上 5 年以下有期徒刑。
施用第二級毒品者，處 3 年以下有期徒刑。


司法院資訊處製作；財團法人民間司法改革基金會備份。
